智慧財產法院刑事附帶民事訴訟判決
                                   99年度重附民上字第6號
上  訴  人  國際威林生化科技股份有限公司
法定代理人　曾慶美
訴訟代理人　張世興律師
上  訴  人  簡威
訴訟代理人　張啟祥律師
上列當事人間因妨害電腦使用等附帶民事訴訟案件，上訴人不服
臺灣士林地方法院中華民國99年8 月31日第一審附帶民事訴訟判
決（96年度附民字第354 號），提起上訴，本院判決如下：
    主  文
原判決（除確定部分外）關於駁回國際威林生化科技股份有限公
司後開第二項之訴及該部分假執行之聲請部分撤銷。
上開撤銷部分，簡威應再給付國際威林生化科技股份有限公司
新臺幣貳佰伍拾伍萬元，及自民國97年11月29日起至清償日止按
週年利率百分之五計算之利息。
簡威之上訴駁回。
本判決第2 項於國際威林生化科技股份有限公司以新臺幣為捌拾
伍萬元為簡威供擔保後，得假執行。但簡威如於假執行程序
實施前，以新臺幣貳佰伍拾伍萬元預供擔保，得免為假執行。
    事實及理由
一、程序事項：
  (一)國際威林生化科技股份有限公司（下稱威林公司）原上訴聲
    明第2 項為「上開廢棄部分，被上訴人應給付上訴人新臺幣
    （下同）8,740,000 元及自民國97年11月29日起至清償日止
    按週年利率5%計算之利息。」（見本院卷第167 頁），嗣於
    99年11月9 日具狀縮減為「上開廢棄部分，被上訴人應再給
    付上訴人2,550,000 元，及自民國97年11月29日起至清償日
    止按週年利率5%計算之利息。」經簡威表示同意（見本院
    卷第191 、200 頁），自應准許。
  (二)簡威原上訴聲明為；「1.原判決廢棄。2.威林公司之訴與
    假執行之聲請均駁回。」（見本院卷第174 頁）嗣於99年11
    月30日當庭更正為：「1.原判決不利簡威部分請求廢棄。
    2.上開廢棄部分，威林公司之訴及假執行之聲請均駁回。」
    經威林公司同意（見本院卷第201 頁），亦應准許。
二、兩造之聲明及陳述如下：
  (一)威林公司起訴主張：簡威於95年1 月10日至同年3 月9 日
    受僱於威林公司擔任管理部協理時，簽有保密同意書，明知
    未經威林公司書面同意，不得擅自複製電腦檔案，竟於到職
    後連續複製威林公司如附表一左方所示之904 筆之電磁紀錄
    ，均屬威林公司之營業秘密。爰依民法第184 條第1 項、營
    業秘密法第12條規定，請求簡威賠償無故取得附表一左方
    所示904 筆電腦檔案，致威林公司所受之損害；併依著作權
    法第88條第1 項、第3 項規定，請求簡威負損害賠償責任
    等語，求為命簡威應給付威林公司9,040,000 元，及自97
    年11 月29 日起至清償日止，按週年利率5%計算之利息之判
    決。並陳明願供擔保，請准宣告假執行。
  (二)簡威則以：總經理蔡淑貞指示伊辦理威林公司準備上市櫃
    之內稽內控循環作業，包括文件之編碼，因此必須開啟公司
    所有檔案，為防止覆蓋資料夾原有內容，故將資料夾內之所
    有檔案下載至筆記型電腦，並非無故取得附表一左方之電磁
    紀錄及擅自非法重製附表二左方之著作等語，資為抗辯。
  (三)原審判決簡威應給付威林公司300,000 元，及自97年11月
    29日起至清償日止按週年利率5%計算之利息；駁回威林公司
    其餘之訴及假執行之聲請。威林公司就其中2,550,000 元本
    息敗訴部分聲明不服，提起上訴，並聲明：1.原判決不利於
    威林公司之部分廢棄，2.簡威應給付威林公司2,550,000
    元及自97年11月29日起至清償日止按週年利率5%計算之利息
    ，3.願供擔保，請准宣告假執行；威林公司就其餘6,190,00
    0 元本息敗訴部分，雖原聲明不服，惟嗣後減縮上訴聲明（
    見本院卷第191 、200 頁），不再主張，故該部分已告確定
    ；威林公司就簡威之上訴部分，則答辯聲明：上訴駁回。
    另簡威就其敗訴部分聲明不服，提起上訴，並聲明：1.原
    判決不利簡威部分廢棄，2.上開廢棄部分，威林公司在第
    一審之訴及假執行之聲請均駁回；就威林公司之上訴，則答
    辯聲明：上訴駁回。
三、按附帶民事訴訟之判決，應以刑事訴訟判決所認定之事實為
    據，刑事訴訟法第500 條前段定有明文。查簡威自95年1
    月10日迄同年3 月9 日止，受雇於威林公司（設於臺北市○
    ○○路○ 段36號4 樓之3 ，營業處所位於臺北市○○○路○
    段○○巷31號6 樓），擔任管理部協理，並與威林公司簽有保
    密同意書，約定非經威林公司書面同意，就所有與威林公司
    有關之討論內容、文件、紀錄、圖片、手稿、程式、計畫、
    資料庫及其他相關資料等資訊，不得擅自拷貝、照相或以其
    他方法複製全部或部分內容。簡威復明知威林公司就該公
    司儲存於伺服器（Server）主機之電腦檔案資料，依員工擔
    任之職位及部門設有不同之使用權限，非經威林公司授予使
    用權限，不得任意閱覽、複製非屬其職務範圍之電腦檔案資
    料。詎簡威竟基於無故取得他人電腦之電磁紀錄、及擅自
    重製而侵害他人著作財產權之概括犯意，於上開任職期間，
    將其職務範圍所得閱覽而無權複製之附表一右方「可閱覽但
    不可複製」欄所示之242 筆電磁紀錄、非屬其職務範圍所得
    閱覽亦無權複製之附表一右方「不可閱覽也不可複製」欄所
    示之659 筆電磁紀錄，共901 筆電磁紀錄，以不明方式，連
    續非法重製於其自備之筆記型電腦內，無故取得附表一右方
    所示威林公司電腦之電磁紀錄901 筆，其中如附表二右方所
    示之電磁紀錄，係威林公司享有著作財產權之語文、攝影、
    圖形、美術等著作共285 筆，足生損害於威林公司就電磁紀
    錄、著作之管理。嗣簡威於同年3 月9 日13時許，突然表
    示離職之意，並拒絕開啟上開筆記型電腦供威林公司總經理
    蔡淑貞檢視其內有無威林公司之電腦檔案，蔡淑貞即報警處
    理，經會同員警開啟上開筆記型電腦，發現存有附表一右方
    、二右方所示威林公司電腦之電磁紀錄及著作，始悉上情，
    簡威涉犯刑法第359 條之無故取得他人電腦之電磁紀錄罪
    、著作權法第91條第1 項之侵害著作財產權罪。此經本院以
    99年度刑智上訴字第82號刑事判決認定屬實，而駁回簡威
    之上訴。另簡威於本院審理時不再爭執威林公司就附表二
    右方所示著作之著作權，亦不再為合理使用之抗辯（見上開
    本院刑事卷第1 冊第219 至22 0頁之準備程序筆錄）。
四、本件爭點：簡威是否侵害威林公司就附表二右方所示之28
    5 筆著作之著作財產權？威林公司係是否授權簡威重製？
    威林公司得否依著作權法第88條第1 項前段規定，請求簡威
    賠償2,850,000 元？（見本院卷第202 頁）
五、按（第1 項）因故意或過失不法侵害他人之著作財產權或製
    版權者，負損害賠償責任，數人共同不法侵害者，連帶負賠
    償責任；（第2 項）前項損害賠償，被害人得依下列規定擇
    一請求：一依民法第216 條之規定請求，但被害人不能證明
    其損害時，得以其行使權利依通常情形可得預期之利益，減
    除被侵害後行使同一權利所得利益之差額，為其所受損害；
    二請求侵害人因侵害行為所得之利益，但侵害人不能證明其
    成本或必要費用時，以其侵害行為所得之全部收入，為其所
    得利益；（第3 項）依前項規定，如被害人不易證明其實際
    損害額，得請求法院依侵害情節，在10,000元以上1,000,00
    0 元以下酌定賠償額，如損害行為屬故意且情節重大者，賠
    償額得增至5,000,000 元，著作權法第88條定有明文。又考
    量著作權人有時不易證明其實際損害額，著作權法第88條第
    3 項規定被害人得請求法院依侵害情節，酌定賠償額，惟仍
    應以實際損害額不易證明為其要件，且法院酌定賠償額時，
    應按侵害之情節定之（最高法院97年度臺上字第1552號民事
    判決參照）。而依該條項之規定計算損害賠償額，即應以受
    侵害之著作權每件下限10,000元為計算之基礎，方屬妥適（
    最高法院95年度臺上字第1957號民事判決參照）。
六、損害賠償之範圍：
  (一)查簡威無故取得威林公司附表一右方所示之901 筆電磁紀
    錄，並將之以不明方式，連續非法重製於其自備之筆記型電
    腦內，其中如附表二右方所示之電磁紀錄，係威林公司享有
    著作財產權之語文、攝影、圖形、美術等著作共285 筆，侵
    害威林公司之重製權，已於前述。
  (二)本件係簡威擅自以重製之方法，侵害威林公司就附表二右
    方所示之285 筆著作之著作財產權，經核威林公司從事天然
    植物、中草藥成分萃取分離技術、生化科技、原料藥、醫療
    器材、毒物檢驗分析、藥品及毒物檢驗分析器材之研發、化
    妝品之製造、批發、零售等業務（見本院卷第210 頁之威林
    公司登記資料）。而附表二右方所示之著作乃威林公司內部
    資訊，包含作業流程、合照、廣告、書面契約、信函、研究
    報告、試驗報告、會議記錄、工作計畫表、公告、作業管理
    規則、企畫書、年度計畫、公司簡介、事紀、簡報、產品介
    紹、函文等，為其業務相關資料，並非直接就附表二右方所
    示之著作為販賣、授權或其他行為，是以附表二右方所示之
    著作乃威林公司營運之輔助工具，並非專以各該著作為營業
    標的，難以計算威林公司因附表二右方所示著作之所得利益
    或所受損害。而簡威於95年1 月10日迄同年3 月9 日止任
    職於威林公司，擔任管理部協理，卻擅自重製附表二右方所
    示之著作於其個人筆記型電腦內，而無任何證據證明簡威
    除重製各該著作外，尚有何其他侵害威林公司著作財產權之
    行為，是以其亦非專以擅自重製附表二右方所示之著作為業
    ，亦難以估算簡威因此所得之利益。故威林公司確有難以
    依著作權法第88條第2 項規定證明其因簡威之行為所受實
    際損害額之情事。
  (三)爰審酌簡威所為，故意侵害威林公司就附表二右方所示之
    著作所享有之重製權，並斟酌威林公司為設立有案之公司、
    資本額為120,000,000 元，實收資本額為97,340,000元（見
    本院卷第210 頁之威林公司登記資料），簡威為一自然人
    ，原受僱於威林公司，衡情其經濟資力較威林公司為少，且
    附表二右方所示之著作為威林公司內部業務營運資料，簡威
    於2 個月內連續擅自重製威林公司之附表二右方所示之著
    作於個人筆記型電腦內，於離職之際，經蔡淑貞報警處理，
    簡威因而未能攜出該筆記型電腦（內含附表二右方所示之
    著作），復無任何積極證據證明簡威有何其他未經同意或
    授權而擅自侵害威林公司著作財產權之行為，衡諸本件侵害
    時間、情節等情，本院認依著作權法第88條第3 項規定酌定
    每1 件著作之賠償額為10,000元為適當，總計賠償額為2,85
    0,000 元。
  (四)至簡威辯稱威林公司並未實際上有何電磁紀錄物遭不當利
    用，且該電磁紀錄物潛在經濟價值不高，原審酌定賠償額30
    0,000 元難認合宜云云，顯然忽略威林公司於本件係主張簡
    威擅自重製附表二右方所示之著作而侵害威林公司之重製
    權，而著作重在原創性，於著作完成時即受保護，且與經濟
    價值、美學觀念等無關，不得僅以簡威尚未利用各該著作
    或其潛在經濟價值不高，遽謂著作權人未受損害。故簡威
    此部分抗辯，要無足取。
七、著作權法第88條第3 項賦予法院酌定賠償額，明文規定一定
    上下限，此乃立法權之行使，本於權力分立之原則，法院僅
    得於此範圍而酌定。原判決既認威林公司受侵害之著作合計
    285 件，並援引著作權法第88條第3 項前段之規定作為計算
    威林公司損害賠償額之依據，卻又認定該285 件之損害賠償
    額為300,000 元，即未以單一著作、每件10,000元為下限之
    標準計算，自有可議。綜上所述，威林公司請求簡威給付
    2,850,000 元，及自起訴狀繕本送達翌日（即97年11月29日
    ）起至清償日止，按年息5%計算之利息，為有理由，應予准
    許。原審僅判命簡威給付300,000 元本息，而駁回其餘請
    求，自有未洽，威林公司上訴意旨指摘原判決駁回部分不當
    ，聲明撤銷改判，為有理由，應將原判決此部分撤銷，改判
    如主文第2 項所示，且威林公司陳明願供擔保，聲請宣告假
    執行，爰酌定相當之擔保金額宣告之，並依職權宣告簡威
    得供擔保免為假執行。至於簡威上訴部分，原審為簡威
    敗訴判決，上訴意旨指摘原判決此部分不當，求予廢棄，為
    無理由，應駁回其上訴。
據上論結，本件威林公司之上訴為有理由，簡威之上訴無理由
，依刑事訴訟法第490 條、第368 條、第369 條第1 項、第491
條第10款，民事訴訟法第390 條第2 項、第392 條第2 項，判決
如主文。
中　　華　　民　　國　　100　 年　　5　　 月　　5　　 日
                    智慧財產法院第二庭
                          審判長法　官  陳忠行
                                法  官  曾啟謀
                                法  官  蔡惠如
以上正本證明與原本無異。
如不服本判決應於收受送達後10日內向本院提出上訴書狀，其未
敘述上訴之理由者並得於提起上訴後10日內向本院補提理由書。
（均須按他造當事人之人數附繕本，「切勿逕送上級法院」）
中　　華　　民　　國　　100　 年　　5　　 月　　5　　 日
                                書記官  林佳蘋